最高法院刑事判決　　　　　　　　　　　　　　　九十三年度台上字第四一八九號
　　上　訴　人　乙○○
　　選任辯護人　黃良池律師
　　上　訴　人　甲○○
　　　　　　　　　　　　（另案在台灣桃園女子戒治所強制戒治中）
右上訴人等因違反毒品危害防制條例案件，不服台灣高等法院中華民國九十三年四月
七日第二審判決（九十二年度上訴字第二七五二號，起訴案號：台灣板橋地方法院檢
察署九十一年度偵字第九六四六號、九十二年度偵字第六三七八號），提起上訴，本
院判決如左：
    主  文
原判決關於乙○○販賣第一級毒品部分撤銷，發回台灣高等法院。
甲○○之上訴駁回。
    理  由
一發回部分：
本件原判決認定上訴人乙○○意圖營利，並基於販賣第一級毒品海洛因之犯意，自民
國九十一年二月間某日起，至同年五月二十七日止，連續五次在其以呂威慶名義承租
之臺北縣三重市○○○路三十四巷九號二樓，以每包新臺幣（下同）一千元之代價，
將第一級毒品海洛因販賣予甲○○，每次一包，乙○○因而得款五千元。乙○○復基
於同前販賣第一級毒品海洛因之概括犯意，先後七次與綽號「小珠」之馮蓮珠約定時
間、地點，及每包毒品海洛因一千元之價錢後，以提供免費毒品施用為代價，要求甲
○○或呂威慶將乙○○所備妥之第一級毒品海洛因，分別送往臺北縣三重市○○路之
中華電信營運處前交予馮蓮珠，甲○○、呂威慶為獲得免費施用毒品之代價，亦分別
基於幫助乙○○販賣毒品海洛因之犯意，受乙○○之指示，將已備妥之毒品海洛因，
分別送交給馮蓮珠，每次一包，計甲○○五次、呂威慶二次，再由馮蓮珠將購買海洛
因之價金交由甲○○或呂威慶帶回予乙○○，甲○○因此獲得免費施用海洛因之利益
，呂威慶則因此獲得免費施用安非他命之利益（甲○○、呂威慶施用毒品犯嫌，另經
檢察官偵查起訴），乙○○因而獲款七千元。嗣於九十一年五月二十七日十七時二十
分許，經警持搜索票在臺北縣三重市○○○路三十四巷九號二樓，自甲○○身上起出
預備送交馮蓮珠之海洛因一包（毛重０．四公克，淨重０．三公克，包裝重０．一公
克），及於乙○○房內查獲乙○○所有供分裝海洛因預備用之分裝塑膠袋一百四十個
，供分裝海洛因用之分裝吸管六支，及呂威慶不詳姓名友人所有，供販賣海洛因用之
電子磅秤一台等物等情。因而撤銷第一審關於乙○○連續販賣第一級毒品部分之判決
，改判論處乙○○共同連續販賣第一級毒品罪刑，固非無見。
惟查：(一)、被告或共犯之自白，不得作為有罪判決之唯一證據，仍應調查其他必要之
證據，以察其是否與事實相符。又犯毒品危害防制條例第十七條所列之罪，供出毒品
來源，因而破獲者，得減輕其刑，為該法條所明定；則施用或販賣毒品之人，如供出
毒品之來源因而破獲者，既得藉以要求寬典減輕其刑，為擔保其所為不利於對向共犯
之陳述之真實性，尤應有足以令人確信其陳述為真實之補強證據。本件上訴人乙○○
始終否認曾販賣海洛因予甲○○，原審僅憑甲○○之供述，即認定乙○○有前揭乙○
○先後五次販賣海洛因予甲○○之犯行，而未調查是否有其他補強證據，足以證明甲
○○不利乙○○之供述是否與事實相符，自嫌速斷。(二)、原判決認定乙○○於九十一
年五月二十七日下午指示甲○○持一包海洛因欲交付買受人馮蓮珠，惟尚未交付即為
警查獲，並扣得該海洛因等情。但依卷附馮蓮珠於九十一年五月二十五日至警局檢舉
乙○○販賣毒品之警詢筆錄，馮蓮珠於該日檢舉時已表示當時已不再施用毒品（見偵
字第九六四六號卷第一０四頁），則何以於二日後又欲向乙○○購買海洛因？究竟實
情為何？九十一年五月二十七日乙○○是否與馮蓮珠有達成買賣海洛因之合意？原審
就此未予詳查釐清，即遽行判決，已有調查未盡之違誤。又原判決理由欄並未說明乙
○○此部分犯行應成立何罪，亦有疏誤。乙○○上訴意旨指摘原判決關於乙○○販賣
第一級毒品部分違背法令，尚非全無理由，應認該部分有發回更審之原因。又原判決
理由欄二關於乙○○不另為無罪諭知部分，基於審判不可分原則，應併予發回。
二駁回部分：
按刑事訴訟法第三百七十七條規定，上訴於第三審法院，非以判決違背法令為理由，
不得為之。是提起第三審上訴，應以原判決違背法令為理由，係屬法定要件。如果上
訴理由書狀並未指摘原判決有何違法，自應認其上訴為違背法律上之程式，予以駁回
。本件上訴人甲○○上訴意旨，僅對原審量刑職權之合法行使，依憑己見，以原判決
對其量刑太重為唯一理由，而於原判決之量刑如何違背法令並未依據卷內資料具體指
摘，自屬違背法律上之程式，應予駁回。
據上論結，應依刑事訴訟法第三百九十七條、第四百零一條、第三百九十五條前段，
判決如主文。
中　　　華　　　民　　　國　　九十三　　年　　　八　　　月　　 十二 　　日
                              最高法院刑事第十二庭
                                  審判長法官  陳　正　庸
                                        法官  賴　忠　星
                                        法官  王　居　財
                                        法官  張　清　埤
                                        法官  林　開　任
      右正本證明與原本無異
                                              書  記  官
中　　　華　　　民　　　國　　九十三　　年　　　八　　　月　　 十八 　　日
                                                                        Ｖ
